【裁判字號】    97,易,1940
【裁判日期】    970530
【裁判案由】    恐嚇危害安全
【裁判全文】
臺灣臺中地方法院刑事判決              97年度易字第1940號
公  訴  人  臺灣臺中地方法院檢察署檢察官
被      告  丙○○
上列被告因恐嚇危害安全案件，經檢察官提起公訴（96年度偵續
一字第42號），本院判決如下：
    主  文
丙○○共同以加害生命、身體、財產之事，恐嚇他人致生危害於
安全，處拘役伍拾日，如易科罰金，以銀元佰元即新臺幣玖佰
元折算壹日，減為拘役貳拾伍日，如易科罰金，以銀元佰元即
新臺幣玖佰元折算壹日。
    犯罪事實
一、丙○○因認甲○○、乙○○夫妻積欠其借款新臺幣1,763,00
    0元未償，於民國94年11月22日下午5、6時許，先委託真實
    姓名年籍不詳綽號「阿宏」、「明輝」之成年男子及另數名
    真實姓名年籍不詳之成年男子（以下稱「阿宏」、「明輝」
    等人），前往甲○○、乙○○所經營位於臺中市○區○○路
    158 巷11號「慈祥古藝坊」店面討債，因甲○○表明不認識
    「阿宏」、「明輝」等人，「阿宏」、「明輝」等人即撥打
    電話連絡丙○○到場。丙○○到場後除表明前開債務已委由
    「阿宏」、「明輝」等人負責處理外，復與「阿宏」、「明
    輝」等人共同基於恐嚇危害安全之犯意聯絡，由丙○○接續
    對乙○○、甲○○分別恫稱：「『阿宏』、『明輝』是專門
    在處理債務的人，就像家樂福大賣場的水果商因為欠錢沒還
    ，家裡就被燒掉，你要小心一點」等語，致乙○○、甲○○
    心生恐懼，足生危害於安全。
二、案經甲○○訴由臺中市警察局第一分局報請臺灣臺中地方法
    院檢察署檢察官偵查起訴。
    理    由
一、訊據被告丙○○固坦承曾有前開時日至證人甲○○所經營位
    於臺中市○區○○里○○路158巷11號「慈祥古意坊」之事
    實，惟矢口否認有何恐嚇危害安全之犯行，辯稱當天係自己
    一人單獨前往，其不認識「阿宏」、「明輝」等人，更未恐
    嚇證人乙○○、甲○○云云。惟查，上開事實，業經證人甲○○、乙○○於97年5月27日本院審理中到庭結證綦詳，證
    人甲○○結稱：「（本院問：94年11月22日被告是否至你家
    中？〈提示監視器翻拍畫面並告以要旨〉）對。丙○○與明
    輝、阿宏，還有其他不詳姓名的人一起來，主要是丙○○、
    明輝、阿宏，當時明輝、阿宏說他是丙○○叫他來處理債務
    ，限我1個禮拜之內拿出800,000元，我叫乙○○的弟弟〈指
    證人張清棋〉與他談判，說我沒有欠他錢為何他要向我要錢
    ，丙○○說他的債務都是明輝、阿宏幫他處理的，並說家樂
    福大賣場的水果商因為欠錢沒有還，所以家裡被燒掉。叫我
    要小心一點，當時我聽了很害怕，就跑出去。」等語；另證
    人乙○○亦結稱：「（本院問：94年11月22日，被告是否至
    你店中？〈提示監視器翻拍畫面並告以要旨）〉有，丙○○
    就是穿紅色的衣服的那個人，我是他對面那個穿綠色衣服的
    那個人，當天他還沒有來的時候，是明輝、阿宏及其他不詳
    姓名的人一起來，我害怕，就叫我弟弟張清棋過來，我弟弟
    過來之後，丙○○才過來，丙○○進來之後，說我們之間的
    債務以後就交給明輝、阿宏處理，但我向他說我們沒有欠他
    錢，丙○○說明輝、阿宏他們是專門在幫他處理債務的人，
    丙○○與阿宏說就站起來一起罵我們，後來丙○○就向阿宏
    、明輝說該怎麼處理就怎麼處理，丙○○說他的債務都是阿
    宏他們在處理的。」、「（本院問：當天丙○○是否有說其
    他會令妳害怕的話？）有，他對著我債務關係由阿宏、明輝
    這兩個人處理，若沒有好好處理會讓我好看，我說不用這樣
    吧。」、「（本院問：丙○○本人到底有沒有說什麼？）他
    向阿宏、明輝說債務要處理。」、「（本院問：丙○○當天
    有沒有像妳先生說家樂福賣場的水果商因為欠錢沒有還，所
    以家裡被燒掉，叫他要小心點？）有，他向我先生說。」、
    「（本院問：妳先生聽了之後，妳先生如何處理？）我先生
    聽了之後也很害怕。」、「（本院問：上開言語丙○○是針
    對妳先生說的嗎？）他是先對我說，我先生後來進來他又跟
    他說，他分別對我們兩人說，我聽到不只兩次。」等語，互
    核一致，復有監視器翻拍照片可稽。且被告與證人甲○○、
    乙○○間既有債務糾葛，因此委由「明輝」、「阿宏」等不
    明人士出面催討，以促使證人甲○○、乙○○儘速還款，因
    證人甲○○、乙○○無意配合其意，乃因此口出惡言，亦與
    常情無悖，堪認證人甲○○、乙○○上開證述內容，尚與常
    情無違，應可採信，並足資為被告論罪科刑之依據。至證人
    張清棋雖於偵訊中結證稱未聽到前述恐嚇言語等語（證人張
    清棋於偵訊中之證詞，被告、公訴人均不爭執其證據能力，
    且證人張清棋於偵訊中已經檢察官諭令具結，其證詞之可信
    性已獲擔保，依法有證據能力），惟證人張清棋係臨時經通
    知始到場參與協調，且非本件債務人，更非被告等人所欲以
    施加壓力清償債款之人，再佐以現場人數眾多，言語吵雜，
    本件案發時間，又不過口語數言而已，證人張清棋因此未能
    專注全程，本係常情，乃證人張清棋此部分所述，尚不能為
    被告有利之認定。據上，被告前詞所辯，無非避責，不可採
    信。本案事證明確，被告犯行洵堪認定。
二、被告行為後，於94年1月7日修正，於同年2月2日公佈之修正
    刑法，業於95年7月1日施行。按行為後法律有變更者，適用
    行為時之法律，但行為後之法律有利於行為人者，適用最有
    利於行為人之法律，修正後即現行刑法第2條第1項訂有明文
    。又按比較新舊法，應就罪刑有關之共犯、未遂犯、想像競
    合犯、牽連犯、連續犯、結合犯，以及累犯加重、自首減輕
    暨其他法定加減原因（如身份加減）與加減例等一切情形，
    綜其全部罪刑之結果而為比較，此有最高法院95年5月23日
    第8次刑庭會議決議第一、（四）則可資參照：
  (一)修正後刑法第33條第5款經修正為：「主刑之種類如下：五
    、罰金：新臺幣一千元以上，以百元計算之」，依修正後之
    法律，刑法第305條之恐嚇危害安全罪，所得科處之罰金刑
    最低額為新臺幣1, 000元，然依被告行為時即修正前刑法第
    33條第5款之罰金最低額為銀元1元，並提高10倍，前開罰金
    刑，最低額為銀元10元，若乘以3倍而換算為新臺幣，最低
    額僅為新臺幣30元，因此比較上述修正前、後之法律，自以
    被告行為時即修正前關於科處罰金刑之法律較有利於被告。
    （另同時修正施行之刑法施行法第1條之1，與被告行為時之
    罰金罰鍰提高標準條例第1條前段比較，二者規定適用之結
    果並無不同，自應適用裁判時之法律即刑法施行法第1條之1
    ，最高法院96年度臺上字第1136號判決意旨參照）。
  (二)被告行為後，刑法第28條業經修正公佈施行，修正後刑法第
    28條規定：「二人以上共同實行犯罪之行為者，皆為正犯。
    」，與修正前同條規定：「二人以上共同實施犯罪之行為者
    ，皆為正犯。」不同，但在本件中，修正後之規定並無較有
    利於被告之情形，依修正後刑法第2條第1項從舊從輕原則，
    應依修正前刑法第28條規定論處。
  (三)綜合上述各條文修正前、後之比較，揆諸前揭最高法院決議
    及修正後刑法第2條第1項規定之「從舊從輕」原則，本件被
    告之行為自應適用其行為時之法律，即修正前刑法之相關規
    定，予以論處。
三、核被告所為，係犯刑法第305條恐嚇危害安全罪。被告以一
    接續行為同時恐嚇證人乙○○、甲○○，而同時侵害證人乙○○、甲○○之權益，為想像競合犯。被告行為後，刑法第
    55條想像競合犯之規定雖經於94年1月7日修正，於同年2月2
    日公布，於95年7月1日施行，惟僅係將實務見解明文化，尚
    不影響其實質內容，對被告而言並無有利或不利之情形，自
    無新舊法比較之問題，本件爰逕行適用修正後刑法第55條規
    定論處（最高法院95年11月7日95年度第21次刑事庭會議決
    議參照）。被告與真實姓名年籍不詳綽號「阿宏」、「明輝
    」之成年男子及另數名真實姓名年籍不詳之成年男子間，就
    上述犯行，有犯意聯絡，行為分擔，均為共同正犯。公訴人
    就此漏未敘及，合應由本院依職權加以補充。又關於被告恐
    嚇證人乙○○部分，雖未經公訴人提起公訴，惟此部分核與
    已起訴之部分，有想像競合犯之裁判上一罪關係，為起訴效
    力所及，本院自應併予審理。爰審酌被告不思循正軌，解決
    其與證人甲○○、乙○○間之債務糾葛，竟以恐嚇方式向證
    人甲○○、乙○○催索債務，使證人甲○○、乙○○之生活
    、心理，產生相當程度之困懼，且犯罪後，僅坦承部分事實
    ，至今亦未與證人甲○○、乙○○達成和解，使證人甲○○
    、乙○○之傷痛依存等一切情狀，量處如主文所示之宣告刑
    ，並諭知易科罰金之折算標準（被告行為時，依修正前刑法
    第41條第1項前段、罰金罰鍰提高標準條例第2條（現已刪除
    ）之規定，易科罰金之折算標準原以銀元100元、200元、30
    0元折算1日，經依現行法規所定貨幣單位折算新臺幣條例第
    2條折算為新臺幣後，應以新臺幣300元、600元、900元折算
    1日，而刑法第41條第1項前段修正後，則規定為以新臺幣1,
    000元、2,000元、3,000元折算1日，因屬科刑規範事項之變
    更，其折算標準為裁判時所應諭知，自有就新舊法規定比較
    之必要，經比較新舊法結果，以被告行為時之舊法較為有利
    於被告，自應依修正前刑法第41條前段、修正刪除前罰金罰
    鍰提高標準條例第2條及現行法規所定貨幣單位折算新臺幣
    條例第2條之規定，諭知被告如易科罰金之折算標準）。又
    本件被告犯罪時間係在中華民國96年罪犯減刑條例所定適用
    減刑基準日即96年4月24日之前，合於該條例所定減刑規定
    之適用，應依該條例第2條第1項第3款之規定，減其刑為拘
    役25日，並諭知如上述之易科罰金折算標準。
據上論斷，應依刑事訴訟法第299條第1項前段，刑法第2條第1項
、修正前刑法第28條、刑法第305條、第55條、修正前刑法第33
條第5款、第41條第1項前段，刑法施行法第1條之1第1項、第2項
前段，修正刪除前罰金罰鍰提高標準條例第2條，現行法規所定
貨幣單位折算新臺幣條例第2條，中華民國96年罪犯減刑條例第2
條第1項第3款、第7條、第9條，判決如主文。
本案經檢察官丁○○到庭執行職務。
中    華    民    國    97    年    5     月    30    日
                  刑事第14庭    法  官  林世民
上正本證明與原本無異。
如不服本判決，應於收送達後10日內向本院提出上訴書狀（應敘
述具體理由並附繕本）。
上訴書狀如未敘述理由，應於上訴期間屆滿後20日內補提理由書
於本院。
                                書記官  紀俊源
中    華    民    國    97    年    5     月    30    日
附錄論罪科刑法條：
中華民國刑法第305條
以加害生命、身體、自由、名譽、財產之事，恐嚇他人致生危害
於安全者，處2年以下有期徒刑、拘役或3百元以下罰金。


司法院資訊處製作；財團法人民間司法改革基金會備份。
